【裁判字號】    98,訴,976
【裁判日期】    981208
【裁判案由】    毒品危害防制條例
【裁判全文】
臺灣桃園地方法院刑事判決               98年度訴字第976號
公  訴  人  臺灣桃園地方法院檢察署檢察官
被      告  甲○○
選任辯護人  陳俊隆律師
上列被告因毒品危害防制條例案件，經檢察官提起公訴（98年度
偵字第15585 號），本院判決如下：
    主  文
甲○○轉讓第三級毒品，共參罪，各處有期徒刑伍月，如易科罰
金以新臺幣壹仟元元折算壹日。應執行有期徒刑壹年貳月，如易
科罰金以新臺幣壹仟元折算壹日。
扣案之第三級毒品愷他命肆包（驗餘淨重伍點壹捌捌肆公克）、
行動電話壹支（廠牌：NOKIA 、白色、含門號：0000000
000號SIM 卡壹張）均沒收之
    事  實
一、甲○○明知愷他命（俗稱「K 他命」）係毒品危害防制條例
    所列管之第三級毒品，不得非法持有、轉讓，竟基於轉讓第
    三級毒品之犯意，以其所有門號為0000000000號之行動電話
    （下稱系爭門號）作為轉讓毒品之聯絡工具，分別於(一)民國
    98年6 月間某2 日，以系爭門號與乙○○所使用門號為0000
    000000之行動電話（下稱乙○○門號）聯絡轉讓毒品事宜，
    均相約在桃園縣桃園市○○路與大有路路口乙○○住處樓下
    ，以每次新臺幣（下同）1000元之代價，各轉讓第三級毒品
    愷他命2 次，每次3 小包予乙○○；(二)乙○○復於98年7 月
    17日某時，以乙○○門號撥打予甲○○表示需要愷他命，嗣
    於同日下午5 時10分許，為警在上開地點，甲○○所駕駛車
    牌號碼為2827-RY 號自用小客車內，當場查獲乙○○以1000
    元之代價換取甲○○提供第三級毒品愷他命3 小包，並當場
    扣得乙○○身上之愷他命3 小包、甲○○身上之愷他命1 包
    、系爭門號及乙○○門號行動電話2 支（各含SIM 卡1 張)
    及現金9500元，始悉上情。
二、案經桃園縣政府警察局桃園分局報告臺灣桃園地方法院檢察
    署檢察官偵查起訴。
    理  由
一、本案認定犯罪事實所引用之下列供述及非供述證據，除證人
    乙○○於警詢中之證述外，均經本院依法踐行調查證據程序
    ，檢察官及被告於言詞辯論終結前均不爭執各該證據之證據
    能力，且亦查無依法應排除其證據能力之情形，是該等證據
    之證據能力均無疑義，合先敘明。至於證人乙○○於警詢中
    之證述，因其於審判中所在不明而傳喚、拘提無著，雖為證
    明犯罪事實之存否所必要者，然未經證明具有可信之特別情
    況，復與其於偵查中向檢察官所為經具結之陳述內容歧異，
    依刑事訴訟法第159 條第1 項、第159 條之1 第2 項、第15
    9 條之3 等規定，應認無證據能力。
二、上開犯罪事實，業據被告迭於警詢、偵查、本院訊問、準備
    程序及審判中坦承不諱，核與證人乙○○於偵查中所為之結
    證相符，扣案愷他命3 小包經憲兵司令部刑事鑑識中心鑑定
    結果，均檢出含愷他命成分（另扣得1 包較大包之愷他命，
    亦經檢出含愷他命成分，惟不屬於本案轉讓第三級毒品之起
    訴範圍），有憲兵司令部刑事鑑識中心98年8 月13日憲直刑
    鑑字第0980001379號鑑定書1 紙在卷可稽（詳見偵卷第103
    頁），復有扣案之現金1000元足佐，堪認被告上開任意性之
    自白與事實相符。綜上所述，被告先後3 次轉讓愷他命予乙
    ○○之犯行明確，均應依法論科。
三、公訴意旨雖認本案應成立毒品危害防制條例第4 條第3 項之
    販賣第三級毒品罪云云，然訊據被告堅決否認有何販賣第三
    級毒品予乙○○之犯行，辯稱：伊沒有販賣，只有轉讓K 他
    命給乙○○，伊對乙○○說不用錢，但乙○○說不行，會主
    動給伊愷他命的成本價1000元等語（均見本院訊問、準備程
    序及審判筆錄）。此部分核與證人乙○○於偵查中結證稱：
    「（問：為何被告說你每次都有給他錢？）如果是他要跟我
    一起玩，我就不會給他錢，我給他3 次，都是1000元，1000
    元3 包」、「（問：你怎麼知道他跟別人拿是1000元3 包？
    ）聊天時知道的」（詳見偵卷第89-90 頁）等語明確，是證
    人乙○○雖然確實先後3 次分別給付被告每次1000元之代價
    以取得愷他命3 小包，惟既屬被告向上游取得愷他命3 小包
    之成本價，且被告乃因證人乙○○之索討而被動提供愷他命
    ，與主動兜售販賣之情究屬有別，本院復查無積極證據證明
    被告係以較低代價購入，或其購入之際即有轉售牟利之意圖
    ，故尚不足以認定被告主觀上具有販賣愷他命之營利意圖，
    從而難憑證人乙○○前後不一致之指述，遽將被告以販賣第
    三級毒品罪相繩。是公訴人之起訴法條尚有未洽，惟因起訴
    被告以每次1000元之代價交付毒品予證人乙○○之基本社會
    事實均相同，爰依法變更起訴法條為同條例第8 條第3 項之
    轉讓第三級毒品罪，併此指明。
四、核被告所為，均係犯毒品危害防制條例第8 條第3 項之轉讓
    第三級毒品罪。被告前後3 次犯行，犯意各別，行為互殊，
    應予分論併罰。被告持有之低度行為，為轉讓之高度行為所
    吸收。又被告於偵查中及審判中均自白上開轉讓第三級毒品
    之犯行，均應依毒品危害防制條例第17條第2 項之規定，減
    輕其刑。爰審酌被告僅因細故即恣意轉讓毒品予他人施用，
    無視於施用毒品對於他人健康及社會治安影響至鉅，且先後
    3 次為之，顯非一般毒品施用者臨時找不到毒品來源，而偶
    發性央求友人提供毒品解癮之情可比擬，及其犯後坦承犯行
    ，尚有悔意等一切情狀，分別量處如主文所示之刑，並諭知
    易科罰金之折算標準，再依法定其應執行之刑。又按司法院
    釋字第662 號解釋：「中華民國94年2 月2 日修正公佈之現
    行刑法第41條第2 項，關於數罪併罰，數宣告刑均得易科罰
    金，而定應執行刑之刑逾六個月者，排除適用同條第1 項得
    易科罰金之規定部分，與憲法第23條規定有違，並與本院釋
    字第366 號解釋意旨不符，應自本解釋公佈之日起失其效力
    」，故對於數罪併罰，數宣告刑均得易科罰金，而定應執行
    之刑超過6 個月之案件，依釋字第366 號、662 號解釋意旨
    ，仍得易科罰金，爰就定應執行刑部分併諭知易科罰金之折
    算標準。
五、按毒品危害防制條例第2 條第2 項規定，毒品依其成癮性、
    濫用性及對社會危害性分為4 級，並就製造、運輸、販賣、
    意圖販賣而持有、以非法方法使人施用、引誘他人施用及轉
    讓等不同品項毒品之行為，分別定其處罰。至施用或持有第
    三、四級毒品，因其可罰性較低，故予除罪化，僅就施用及
    持有第一、二級毒品科以刑罰。惟鑑於第三、四級毒品均係
    管制藥品，特於同條例第11條之1 明定無正當理由，不得擅
    自持有；第18條第1 項後段復規定查獲之第三、四級毒品，
    無正當理由而擅自持有者，沒入銷燬之。從而，依同條例第
    18條第1 項後段應沒入銷燬之毒品，專指查獲之施用、持有
    第三、四級毒品而言；倘係查獲之製造、運輸、販賣、意圖
    販賣而持有、以非法方法使人施用、引誘他人施用或轉讓之
    第三、四級毒品，既屬同條例相關法條明文規定處罰之犯罪
    行為，即非該條項應沒入銷燬之範圍。又同條例第19條第1
    項所定「供犯罪所用或因犯罪所得之物」，係指犯第4 條至
    第9 條、第12條、第13條或第14條第1 項、第2 項之罪所用
    或所得之物，不包括毒品本身在內，自不得為第三、四級毒
    品之沒收依據。是同條例對於查獲之製造、運輸、販賣、意
    圖販賣而持有、以非法方法使人施用、引誘他人施用及轉讓
    第三、四級毒品之沒收銷燬，並無特別規定，因其行為已構
    成犯罪，該毒品即屬不受法律保護之違禁物，應回歸刑法之
    適用，依刑法第38條第1 項第1 款之規定沒收之（最高法院
    95年度臺上字第911 號判決意旨參照）。故扣案之愷他命4
    包（驗餘淨重5.1884公克），因被告轉讓第三級毒品已構成
    犯罪，該毒品即屬不受法律保護之違禁物，均應依刑法第38
    條第1 項第1 款之規定沒收之。又以現今所採行之鑑驗方式
    ，包裝袋仍會殘留微量毒品而無法將之完全析離，有法務部
    調查局93年11月16日調科壹字第09362396550 號函文可參，
    是上開第三級毒品愷他3 包內之毒品殘渣與外包裝袋，因無
    法完全析離，同屬前揭所述之毒品、違禁物無訛，應併同沒
    收之。又扣案之如主文所示之行動電話（含SIM 卡1 張）為
    犯本案毒品危害防制條例第8 條之罪所用之財物，業據被告
    供明在卷，應依同條例第19條第1 項規定諭知沒收。至扣案
    之其他物品及現金，既非供被告本案犯罪所用之物，復非違
    禁物，爰不宣告沒收。
據上論斷，應依刑事訴訟法第299 條第1 項前段、第300 條，毒
品危害防制條例第8 條第3 項、第19條第1 項，刑法第11條、第
38條第1 項第1 款、第41條第1 項前段、第51條第5 款，判決如
主文。
本案經檢察官楊凱真到庭執行職務。
中    華    民    國    98    年    12    月    8     日
                  刑事第七庭審判長法  官  蕭世昌
                                  法  官  蔡世芳
                                  法  官  毛松廷
以上正本證明與原本無異。
如不服本判決應於收受判決後10日內向本院提出上訴書狀，並應
敘述具體理由。其未敘述上訴理由者，應於上訴期間屆滿後20日
內向本院補提理由書( 均須按他造當事人之人數附繕本) 「切勿
逕送上級法院」。
                                  書記官  陳恩如
中    華    民    國    98    年    12    月    8     日
附錄本判決論罪科刑之法條：
毒品危害防制條例第8條
轉讓第一級毒品者，處 1 年以上 7 年以下有期徒刑，得併科新
臺幣 1 百萬元以下罰金。
轉讓第二級毒品者，處 6 月以上 5 年以下有期徒刑，得併科新
臺幣 70 萬元以下罰金。
轉讓第三級毒品者，處 3 年以下有期徒刑，得併科新臺幣 30
萬元以下罰金。
轉讓第四級毒品者，處 1 年以下有期徒刑，得併科新臺幣 10
萬元以下罰金。
前四項之未遂犯罰之。
轉讓毒品達一定數量者，加重其刑至二分之一，其標準由行政院
定之。


司法院資訊處製作；財團法人民間司法改革基金會備份。
